臺灣高雄地方法院民事判決　　　　　　　100年度訴字第229號
原　　　告　楊洪
訴訟代理人　洪天慶律師
被　　　告　楊徐秀鳳
　　　　　　黃錦
上當事人間請求辦理過戶登記等事件，本院於民國100 年3 月28
日言詞辯論終結，判決如下：
    主  文
被告楊徐秀鳳應協同原告辦理新鴻春一六號漁船（英文名稱：
SHIN HORNG CHUEN NO.16、船舶號數：○○九一八○、統一編號
CT0- 000000、總噸數四八點三二噸）之所有權應有部分
二分之一移轉登記與被告楊徐秀鳳名下。
原告其餘之訴駁回。
訴訟費用由被告楊徐秀鳳負擔二分之一，餘由原告負擔。
本判決第一項得假執行。
    事實及理由
一、原告主張：訴外人李惠雯原為新鴻春16號漁船（英文名稱：
    SHIN HORNG CHUEN NO.16船舶號數：009180、統一編號
    CT0-000000、總噸數48.32 噸，下稱系爭漁船）之共有人，
    應有部分1/2 ，李惠雯於民國94年11月間，欲將系爭漁船之
    所有權過戶與被告楊徐秀鳳，因原告為楊徐秀鳳之舊識好友
    ，楊徐秀鳳為節省贈與稅，遂將系爭漁船之所有權應有部分
    1/2 借名登記為原告名下；嗣原告與楊徐秀鳳就系爭漁船之
    借名登記契約，已於99年11 月18 日合意終止，原告自得請
    求楊徐秀鳳協同辦理系爭漁船之過戶。再系爭漁船登記至原
    告名下，係基於原告與楊徐秀鳳間之借名登記契約，原告未
    曾出資購買系爭漁船，亦不曾於94年11月18日與被告黃錦
    （即系爭漁船另一共有人）就系爭漁船成立合夥關係，而系
    爭漁船曾於95、96年間，因涉嫌私賣漁船用柴油，致原告因
    此遭臺灣臺南地方法院檢察署以被告身分傳喚，日後亦有可
    能遭行政機關處以罰鍰或補稅，原告自有確認與黃錦就系
    爭漁船合夥關係不存在之利益等情。並聲明：(一)確認楊徐秀
    鳳就系爭漁船之所有權應有部分1/2 與原告有借名登記之法
    律關係存在。(二)楊徐秀鳳應協同原告辦理系爭漁船之所有權
    應有部分1/2 移轉登記與楊徐秀鳳名下。(三)確認原告與黃錦
    間就系爭漁船合夥關係不存在。
二、被告於言詞辯論期日到庭，表示同意原告之請求（卷第46頁
    ）。
三、按確認法律關係之訴，非原告有即受確認判決之法律上利益
    者，不得提起之；確認證書真偽或法律關係基礎事實存否之
    訴，亦同。民事訴訟法第247 條第1 項定有明文。次按民事
    訴訟法第247 條所謂即受確認判決之法律上利益，係指因法
    律關係之存否不明確，致原告在私法上之地位有受侵害之危
    險，而此項危險得以對於被告之確認判決予以除去之者而言
    （最高法院42年台上字第1031號判例參照）。申言之，所謂
    即受確認判決之法律上利益，通常須具備下列要件，始得認
    為有保護之必要：(1)法律關係或其基礎事實存否在當事人間
    不明確；(2)須因其不明確致原告之權益或其他法律上之地位
    有不安之危險；(3)須其不安之危險有以確認判決除去之必要
    。查，本件原告主張與楊徐秀鳳間就系爭漁船所有權之應有
    部分1/2 有借名登記關係存在，並成為與黃錦間合夥關係
    之代表人，惟系爭漁船或因經營之船長私賣漁船柴油案件，
    致原告遭臺灣臺南地方法院檢察署檢察官以被告身分傳訊，
    恐涉刑責，且將來可能會遭行政機關科處罰鍰或限制出境，
    原告業與楊徐秀鳳終止上開借名登記契約，已非系爭漁船之
    經營人等情，既為被告所不爭執，可見原告與楊徐秀鳳間就
    系爭漁船所有權應有部分1/2 存有借名登記契約，暨原告與
    黃錦間合夥關係不存在等基礎事實，並無存否不明而致其
    等法律關係不安之危險狀態，且無以確認判決除去之必要。
    故原告請求：(一)確認楊徐秀鳳就系爭漁船之所有權應有部分
    1/2 與原告有借名登記之法律關係存在；(二)確認與黃錦間
    就系爭漁船合夥關係不存在，依上揭說明，並無即受確認判
    決之法律上利益，此部分之訴尚無權利保護之必要。
四、次按當事人於言詞辯論時為訴訟標的之捨棄或認諾者，應本
    於其捨棄或認諾為該當事人敗訴之判決，民事訴訟法第384
    條定有明文。本件原告聲明請求楊徐秀鳳應協同原告辦理系
    爭漁船之所有權應有部分1/2 移轉登記與楊徐秀鳳名下，楊
    徐秀鳳已於本案言詞辯論時表明同意原告之請求，而為訴訟
    標的之認諾，此有本院100 年3 月28日之言詞辯論筆錄附卷
    可憑（卷第46頁），則依上開規定，本院就此部分自應為楊
    徐秀鳳敗訴之判決。
五、綜上所述，本件原告請求楊徐秀鳳應協同原告辦理系爭漁船
    之所有權應有部分1/2 移轉登記與楊徐秀鳳名下，為有理由
    ，應予准許，至原告另請求：(一)確認楊徐秀鳳就系爭漁船之
    所有權應有部分1/2 與原告有借名登記之法律關係存在；(二)
    確認與黃錦間就系爭漁船合夥關係不存在之部分，並無即
    受確認判決之法律上利益，此部分之訴欠缺權利保護必要，
    應予駁回。
六、另按本於被告認諾所為之判決，法院應依職權宣告假執行。
    民事訴訟法第389 條第1 項第1 款定有明文。本件上開原告
    勝訴部分，係因被告認諾而為被告敗訴之判決，爰依職權宣
    告假執行。
七、據上論結，本件原告之訴為一部有理由，一部無理由，依民
    事訴訟法第79條、第389 條第1 項第1 款，判決如主文。
中    華    民    國   100    年    4     月    15    日
                  民事第三庭  法  官  李嘉益
以上正本係照原本作成。
如對本判決上訴，須於判決送達後20日內向本院提出上訴狀。如
委任律師提起上訴者，應一併繳納上訴審裁判費。
中    華    民    國   100    年    4     月    15    日
                              書記官  鄭倩